【裁判字號】    97,訴,126
【裁判日期】    990430
【裁判案由】    妨害自由等
【裁判全文】
臺灣新竹地方法院刑事判決               97年度訴字第126號
公  訴  人  臺灣新竹地方法院檢察署檢察官
被      告  癸○○
選任辯護人  孫志堅律師
被      告  丙○○
            子○○
上列被告等因妨害自由等案件，經檢察官提起公訴（96年度偵字
第6619號），本院合議庭裁定適用簡式審判程序，判決如下：
    主  文
癸○○共同犯剝奪他人行動自由罪，處有期徒刑肆月，如易科罰
金，以新臺幣壹仟元折算壹日。又共同犯恐嚇危害安全罪，處拘
役拾日，如易科罰金，以新臺幣壹仟元折算壹日。
子○○共同犯剝奪他人行動自由罪，處有期徒刑肆月，如易科罰
金，以新臺幣壹仟元折算壹日。
丙○○共同犯剝奪他人行動自由罪，處拘役拾日，如易科罰金
，以新臺幣壹仟元折算壹日。
癸○○、子○○、丙○○被訴傷害部分均公訴不受理。
    事  實
一、癸○○因與丑○○有債務糾紛，其於民國96年5 月10日上午
    11 時許，與子○○、丙○○及約5名真實姓名年籍不詳之成
    年男子一同至新竹縣橫山鄉油羅溪旁之工地工務所欲要求丑
    ○○清償債務，竟共同基於剝奪他人行動自由之犯意聯絡與
    行為分擔，由不詳成年男子把守出入口以禁止任何人離開，
    癸○○、子○○並要在場之丑○○、乙○○、壬○○、庚○○、辛○○、丁○○、戊○○等人進入工務所2樓之2間房間
    內，將渠等行動電話放置於桌上，防止對外聯絡、報警及自
    由走動，復由其中一位姓名年籍不詳之成年男子持圓鍬向在
    場之人恫稱若不配合，即要將渠等埋了等語，丙○○則在 1
    樓把風、等候，而共同以上開手段剝奪丑○○、乙○○、壬○○等人之行動自由。當場乙○○因與癸○○發生爭執，遭
    癸○○毆打因而受有右腿挫傷併瘀腫及兩側小腿挫傷併皮下
    血腫及擦傷等傷害（傷害部分業據乙○○撤回告訴，另為不
    受理諭知，詳後述）。壬○○因不願行動自由遭受控制，趁
    機下樓跑離現場時，被癸○○等人發現並派人追趕，壬○○
    奔跑時踩到水溝跌倒，因而受有右手脫臼之傷害，其被追趕
    上後並被前揭姓名年籍不詳之成年男子1 名毆打臉部（傷害
    部分業據壬○○撤回告訴，另為不受理諭知，詳後述），嗣
    又被帶回工務所2樓房間內限制其行動自由。癸○○當場復
    對丑○○稱「已知道妳女兒上班地點」等語，並說出丑○○
    之女上班地點及公司名稱，以此加害生命、身體等事由使丑
    ○○心生畏懼。直至同日下午3 時許，丑○○迫於情勢而向
    在場之謝正雄借得新臺幣30萬元並交予癸○○，癸○○、子
    ○○與丙○○等人始離開現場，而前後剝奪丑○○等人行動
    自由約4個小時之久。
二、癸○○另與1 名真實姓名年籍不詳之成年男子（下稱甲男）
    於96年9月1日凌晨4、5時許，在臺北縣三重市○○路110 號
    之6 「大都會網咖」，因不滿該網咖外機車停放方式，竟共
    同基於以加害生命、身體、財產等事由恐嚇他人之犯意聯絡
    與行為分擔，由癸○○對該網咖服務生甲○○、己○○恫稱
    ：「轉角的機車可不可以好好管理一下，我已經警告過一次
    ，你們的店還要不要開，是不是要我帶人砸店」等語，並由
    甲男徒手毆打甲○○1 巴掌，使甲○○、己○○因此心生畏
    懼。
三、案經乙○○、壬○○訴由新竹縣警察局橫山分局報告臺灣新
    竹地方法院檢察署檢察官偵查後提起公訴。
    理  由
壹、有罪部分
一、本件被告癸○○所犯妨害自由罪、恐嚇危安罪，及被告子○○、被告丙○○所犯妨害自由罪，均『非』死刑、無期徒刑
    、最輕本刑為3 年以上有期徒刑之罪，或高等法院管轄第一
    審之案件，被告癸○○、子○○、丙○○等3 人於本院審判
    程序進行中，就被訴事實為有罪之陳述，經本院合議庭認合
    於刑事訴訟法第273條之1第1 項之規定，裁定適用簡式審判
    程序，合先敘明。
二、訊據被告癸○○、子○○、丙○○對於上開犯罪事實一於本
    院審判程序時均坦承不諱，核與證人即被害人丑○○（見臺
    灣新竹地方法院檢察署96年度他字第1029號偵查卷宗第 173
    頁至第176 頁）、乙○○（96年度他字第1029號卷第28頁至
    第30頁、第31頁至第34頁、第90頁至第93頁、本院卷(一)第19
    6 頁）、壬○○（見96年度他字第1029號卷第38頁至第40頁
    、第96頁至第98頁）、A1（96年度他字第1029號卷第43頁至
    第45頁、第126頁至第128頁）、A2（96年度他字第1029號卷
    第48頁至第50頁、第102頁至第104頁）、A3（96年度他字第
    1029號卷第53頁至第55頁）、A4（見96年度他字第1029號卷
    第150頁至第152頁）（證人A1、A2、A3、A4之姓名、年籍均
    詳卷）證述大致相符，並有證人乙○○、壬○○等2 人提出
    之診斷證明書、急診病歷（以上揭為影本）各1 紙、工務所
    現場2樓平面圖及照片1紙及照片13張在卷可考（見96年度他
    字第1029號卷第37頁、第161至第170頁、臺灣新竹地方法院
    檢察署96年度偵字第6619號偵查卷宗第161至第163頁），此
    部分事證明確，被告癸○○、子○○、丙○○等3 人犯行洵
    堪認定。
三、訊據被告癸○○對上開犯罪事實二於本院審判程序時亦坦承
    不諱，並經證人即被害人甲○○（見臺灣新竹地方法院檢察
    署96年度偵字第6619號卷(一)第214 頁，96年度他字第1029號
    卷第137頁至第138頁、第140 頁）、己○○（見96年度偵字
    第6619號卷(一)第216頁至第217頁，96年度他字第1029號卷第
    139頁至第140頁，本院卷(一)第195 頁）證述在卷，被告癸○○上開自白與事實相符，應堪採信。
四、被告癸○○、子○○、丙○○等3 人原來被訴涉犯恐嚇取財
    罪部分，業經檢察官於審判期日當庭減縮，是此部分已因減
    縮不在本件起訴審理之範圍，附此敘明。
五、論罪科刑
（一）所犯罪名：
  １、犯罪事實一部分：核被告癸○○、子○○、丙○○所為，
      係共同犯刑法第302條之剝奪他人行動自由罪。被告癸○○、子○○、丙○○等3 人及同行之真實姓名年籍不詳成
      年男子等人，固當場另對在場之人及被害人恫稱若不配合
      即要埋人等語，以及對被害人丑○○稱已知其女兒上班地
      點等語，使渠等心生畏懼，惟上開恐嚇行為應視為剝奪行
      動自由之部分行為，不另論以刑法第305 條之恐嚇危害安
      全罪。
  ２、犯罪事實二部分：核被告癸○○所為，係犯刑法第305 條
      之恐嚇危害安全罪。
（二）被告癸○○、子○○、丙○○等3人與在場5名不詳成年男
      子就「犯罪事實一」之剝奪他人行動自由罪部分有犯意之
      聯絡及行為之分擔，應論以共同正犯。被告癸○○就「犯
      罪事實二」部分之恐嚇危害安全犯行與甲男有犯意之聯絡
      及行為之分擔，應論以共同正犯。被告癸○○就上開「犯
      罪事實一」剝奪他人行動自由罪及「犯罪事實二」恐嚇危
      害安全罪2 罪間，犯意個別、行為互異，應分論併罰。
（三）爰審酌被告癸○○、子○○、丙○○等3 人未循正當程序
      合法途徑催討債務，使用剝奪他人行動自由之暴力方式向
      被害人丑○○討債，並波及非債務人之第三人，使被害人
      等心生畏懼、行動自由非法受剝奪；被告癸○○僅因行車
      受阻，即對被害人甲○○、己○○出言恐嚇欲砸店，足見
      其對他人法益之不尊重；惟念被告癸○○、子○○、丙○○等3 人於犯後尚能坦承犯行，已賠償被害人己○○、告
      訴人乙○○，已與被害人己○○和解，復經告訴人乙○○
      、壬○○撤回告訴，有準備程序筆錄、撤回告訴狀等在卷
      （見本院卷(一)第195 頁、(二)第1頁、第167頁），及被告等
      犯罪動機、目的、手段及所生損害及等一切情狀，爰分別
      量處如主文所示之刑，並均諭知易科罰金之折算標準，以
      資懲儆。
貳、不受理部分：公訴意旨以被告癸○○、子○○、丙○○於前
    開剝奪告訴人乙○○、壬○○行動自由期間，毆打告訴人乙○○、壬○○成傷，另涉犯刑法第277條第1項傷害罪等語。
    按告訴乃論之罪，告訴人於第一審辯論終結前得撤回其告訴
    ，又告訴經撤回者，應諭知不受理之判決，刑事訴訟法第
    238條第1項、第303條第3款定有明文。經查：告訴人乙○○
    、壬○○業已撤回傷害告訴，有撤回告訴狀2 份附卷為憑（
    見本院卷(二)第1頁、第167頁），是此部分爰為不受理之諭知
    。
據上論斷，應依刑事訴訟法第273條之1第1項、第299條第1 項前
段、第303條第3款，刑法第28條、第302條第1項、第305 條、第
41條第1項前段，刑法施行法第1條之1第1項、第2 項前段，判決
如主文。
本案經檢察官邱宇謙到庭執行職務
中    華    民    國    99    年    4     月    30    日
                          刑事第六庭法  官  黃美盈
以上正本證明與原本無異。
如不服本判決應於收受本判決後10日內向本院提出上訴書狀，上
訴書狀應敘述具體理由。上訴書狀未敘述上訴理由者，應於上訴
期間屆滿後20日內補提理由書狀於本院 (均須按他造當事人之人
數附繕本 )「切勿逕送上級法院」。
中    華    民    國    97    年    5     月    3     日
                                    書記官  劉依緹
附錄論罪科刑法條：
中華民國刑法第302條
（剝奪他人行動自由罪）
私行拘禁或以其他非法方法，剝奪人之行動自由者，處 5 年以
下有期徒刑、拘役或 3 百元以下罰金。
因而致人於死者，處無期徒刑或 7 年以上有期徒刑，致重傷者
，處 3 年以上 10 年以下有期徒刑。
第 1 項之未遂犯罰之。
中華民國刑法第305條
（恐嚇危害安全罪）
以加害生命、身體、自由、名譽、財產之事，恐嚇他人致生危害
於安全者，處 2 年以下有期徒刑、拘役或 3 百元以下罰金。

司法院資訊處製作；財團法人民間司法改革基金會備份。
